臺灣高等法院臺中分院刑事判決
111年度上易字第122號
上  訴  人  臺灣南投地方檢察署檢察官 
被      告  高綵璇
上列上訴人因被告詐欺案件，不服臺灣南投地方法院110年度易
緝字第1號中華民國110年9月30日第一審判決（起訴案號：臺灣
南投地方檢察署109年度偵緝字第62號），提起上訴，本院判決
如下：
    主  文
上訴駁回。
    犯罪事實
一、高綵璇（原名高敏慈）於民國104年12月間與陳福森在臺北
    市中山區林森北路某「一龍一鳳」招待所認識並交往。詎高
    綵璇因其財務狀況不佳，竟意圖為自己不法之所有，基於詐
    欺取財之接續犯意，於105年1月25日（原審誤認係105年2月
    3日）起至106年11月13日止，在不詳地點，多次以手機通訊
    軟體LINE傳送訊息向陳福森謊稱因生病、欠缺生活費、母親
    死亡、奶奶生病、奶奶死亡等理由需要金錢資助，致陳福森
    陷於錯誤，於如【附件一】附表一至附表三所示之時間應允
    資助如【附件一】附表一至附表三所示之金額予高綵璇。嗣
    因高綵璇避不相約見面且無法聯繫，陳福森察覺有異提出告
    訴，始悉上情。
二、案經陳福森訴由臺灣新北地方檢察署呈請臺灣高等檢察署檢
    察長核轉臺灣臺北地方檢察署復呈請臺灣高等檢察署檢察長
    核轉臺灣南投地方檢察署檢察官偵查起訴。
    理  由
壹、證據能力部分：
一、按被告以外之人於審判外之言詞或書面陳述，除法律有規定
    者外，不得作為證據；又被告以外之人於審判外之陳述，雖
    不符合刑事訴訟法第159條之1至第159條之4之規定，而經當
    事人於審判程序同意作為證據，法院審酌該言詞陳述或書面
    陳述作成時之情況，認為適當者，亦得為證據，而當事人、
    代理人或辯護人於法院調查證據時，知有上開不得為證據之
    情形，而未於言詞辯論終結前聲明異議者，視為有前項之同
    意，刑事訴訟法第159條第1項及第159條之5分別定有明文。
    另按刑事訴訟法第159條之5立法意旨，在於確認當事人對於
    傳聞證據有處分權，得放棄反對詰問權，同意或擬制同意傳
    聞證據可作為證據，屬於證據傳聞性之解除行為，如法院認
    為適當，不論該傳聞證據是否具備刑事訴訟法第159條之1至
    第159條之4所定情形，均容許作為證據，不以未具備刑事訴
    訟法第159條之1至第159條之4所定情形為前提（最高法院10
    4年度第3次刑事庭會議決議可資參照）。本判決據以認定犯
    罪之被告以外之人於審判外之言詞及書面陳述，雖屬傳聞證
    據，然檢察官、被告高綵璇（下稱被告）於原審、本院言詞
    辯論終結前，對於該等證據之證據能力均未爭執；又本院審
    酌該等證據資料製作時之情況，尚無違法不當或證明力明顯
    過低之瑕疵，與本案待證事實復俱有關連性，認以之作為本
    案證據應屬適當，揆諸前開規定，該等證據具有證據能力。
二、其餘本案認定犯罪事實之所有證據資料（含書證、物證等）
    ，均與本案事實具有關聯性，並無事證足認有違背法定程式
    或經偽造、變造等情事，且經原審、本院均依法踐行調查程
    序，檢察官、被告及其辯護人對於證據能力均未爭執，故均
    具有證據能力。
貳、實體部分：
一、認定犯罪事實所憑之證據及理由：
㈠、上揭犯罪事實，業據被告於偵查中、原審準備程序及審理時
    均坦承不諱（見109偵緝62卷第15至17頁、原審易緝卷第270
    頁、第280頁），核與告訴人陳福森於偵查中指訴之情節大
    致相符（見107他3849卷第5頁、第74頁、第87頁），並有告
    訴人陳福森所有之台新國際商業銀行帳號00000000000000號
    歷史交易明細查詢資料1份、對帳交易明細2紙、存摺影本23
    紙、ATM匯款明細3紙、中國信託銀行ATM匯款明細1紙（見10
    7他3849卷第9至36頁、109偵緝62卷第29至74頁）；華南商
    業銀行股份有限公司總行108年11月13日營清字第108008178
    9號函暨檢附被告所有之華南商業銀行帳號000000000000號
    帳戶交易明細1份（見108偵13507卷第61至64頁）；永豐商
    業銀行作業處108年9月18日作心詢字第1080916102號金融資
    料查詢回覆函暨檢附許文婕所有之永豐銀行帳號0000000000
    0000號帳戶交易明細1份（見108偵13507卷第21至26頁）；
    國泰世華商業銀行存匯作業管理部108年9月17日國世存匯作
    業字第1080131464號函暨檢附洪羽彤所有之國泰世華商業銀
    行帳號000000000000號帳戶交易明細1份（見108偵13507卷
    第27至47頁）；華泰商業銀行股份有限公司108年9月19日華
    泰總南京東路字第1080009359號函暨檢附蘇彥愷所有之華泰
    商業銀行帳號0000000000000號帳戶交易明細1份（見108偵1
    3507卷第48至50頁）；中國信託商業銀行股份有限公司109
    年5月25日中信銀字第109224839119025號函暨檢附李翊瑄所
    有之中國信託銀行帳號000000000000號帳戶交易明細1份（
    見109偵緝62卷第77至101頁）；國泰世華商業銀行存匯作業
    管理部109年6月8日國世存匯作業字第1090078724號函及109
    年6月17日國世存匯作業字第1090085605號函暨檢附被告所
    有之國泰世華銀行帳號000000000000號帳戶交易明細、開戶
    基本資料各1份（見109偵緝62卷第108至113頁、第115至116
    頁）；告訴人陳福森與被告手機LINE對話紀錄截圖數張（見
    107他3849卷第42至69頁）、個人戶籍資料查詢結果2份（見
    108偵5623卷第12頁、第20頁）、衛生福利部中央健康保險
    署109年2月12日健保中字第1094034434號函暨檢附被告之保
    險對象門診申報記錄明細表1份（見108偵5623卷第28至30頁
    ）等在卷可稽，足認被告之自白與事實相符，洵堪採信。
㈡、綜上所述，本件事證已臻明確，被告上開詐欺取財犯行，堪
    以認定，應依法論罪科刑。
二、論罪科刑：
㈠、核被告所為，係犯刑法第339條第1項之詐欺取財罪。
㈡、被告基於同一詐欺之犯意，先後接續以親人生病、過世、積
    欠生活費等理由，多次誆騙同一告訴人陳福森，致其陷於錯
    誤而交付財物，時間密接、手法相同，係侵害告訴人之同一
    財產法益，各行為獨立性極為薄弱，依一般社會健全觀念，
    在時間差距上，難以強行分開，在刑法評價上，應視為數個
    舉動之接續施行，合為包括之一行為予以評價，較為合理，
    是被告上開行為，應論以接續犯。
㈢、起訴意旨雖漏未敘及【附件一】附表一編號66（匯款日期為1
    05年3月1日，原審判決書誤載為105年3月20日；見109偵緝6
    2卷第33頁）及編號67（匯款日期為105年9月20日，原審判
    決書誤載為105年9月2日；見109偵緝62卷第49頁）部分之犯
    罪事實，然此部分犯罪事實與起訴事實具有接續犯之實質上
    一罪關係，而為起訴效力所及，本院自得併予審理，附此敘
    明。
三、駁回上訴維持原判決之理由：
㈠、原審依相關規定，以行為人之責任為基礎，審酌被告不思以
    合法途徑賺取自身所需財物，竟假借與告訴人交往進而取得
    告訴人信任之機會，杜撰各種理由誆騙告訴人詐取如【附件
    一】所示款項，造成告訴人財產權損失，且迄今未與告訴人
    達成和解，賠償其損失，所為誠屬不該；惟衡酌被告犯後終
    能坦承犯行，於原審審理時自陳高中肄業之智識程度、現待
    業中、懷孕且須扶養1名小孩、經濟狀況勉持等一切情狀，
    並考量被告本件犯罪動機、目的、手段、犯罪所生危害及犯
    罪情節等一切情形，量處有期徒刑4月，並諭知如易科罰金
    以新臺幣（下同）1千元折算1日之折算標準。另就沒收部分
    敘明：犯罪所得，屬於犯罪行為人者，沒收之；於全部或一
    部不能沒收，或不宜執行沒收時，追徵其價額，刑法第38條
    之1第1項前段、第3項分別定有明文。查被告向告訴人共詐
    得61萬9685元，為其犯罪所得，業據被告於原審審理時坦認
    不諱，自應依前開規定宣告沒收之，於全部或一部不能沒收
    或不宜執行沒收時，追徵其價額。原判決除將被告詐欺犯行
    既遂之始日105年1月25日，誤認係105年2月3日，及將【附
    件一】附表一編號14（匯款日期為105年3月14日；原審判決
    書誤載為105年3月24日；見109偵緝62卷第35頁）、編號66
    （匯款日期為105年3月1日，原審判決書誤載為105年3月20
    日；見109偵緝62卷第33頁）及編號67（匯款日期為105年9
    月20日，原審判決書誤載為105年9月2日；見109偵緝62卷第
    49頁）之匯款日期誤載外，顯已詳細說明其所憑之依據及理
    由，核其認事用法均無違誤，量刑亦屬妥適，應予維持。
㈡、檢察官上訴意旨略以：被告前因幫助詐欺犯行，經臺灣臺北
    地方法院以107年度簡字第2021號判決判處有期徒刑3月，檢
    察官上訴後，經臺灣臺北地方法院以107年度簡上字第198號
    判決駁回上訴，判處被告緩刑3年確定，有全國刑案資料查
    註表1份在卷可佐，則被告前已有詐欺前科，而又犯下本案
    ，詐騙金額非輕，且尚未與告訴人陳福森達成和解，原審判
    決僅量處被告上開刑度，實屬過輕，未能收懲治之效。綜上
    所述，原判決認事用法尚嫌未洽，請將原判決撤銷，更為適
    當合法之判決等語。惟查，被告前案所犯幫助詐欺取財犯行
    係提供詐欺集團成員金融機構帳戶之存摺、金融卡及密碼，
    供詐欺集團施用詐術，詐欺集團利用被告之幫助，使被害人
    在遭施用詐術後陷於錯誤，而轉存款項至被告提供之帳戶，
    被告僅係參與詐欺罪構成要件以外之行為，以幫助犯之犯意
    參與犯罪，有臺灣臺北地方法院107年度簡上字第198號刑事
    判決書在卷可稽（見本院卷第87至92頁），審究其犯罪事實
    與本案之犯罪情節並不相仿，實難以被告曾有該幫助詐欺取
    財之前案紀綠即於本案量刑時為不利被告之考量，況被告於
    該案中亦已受有刑之宣告而有相當之懲治，倘再以該案之犯
    罪紀錄做為本案量刑因子，實有一罪兩罰或過度評價之嫌而
    顯有不當。又按刑之量定，為求個案裁判之妥當性，法律賦
    予法院裁量之權，量刑輕重，屬為裁判之事實審法院得依職
    權自由裁量之事項，苟其量刑已以行為人之責任為基礎，並
    斟酌刑法第57條各款所列情狀，在法定刑度內，酌量科刑，
    如無偏執一端，致明顯失出失入情形，上級審法院即不得單
    就量刑部分遽指為不當或違法。再量刑之輕重，係屬事實審
    法院得依職權自由裁量之事項，苟於量刑時，已依行為人之
    責任為基礎，並斟酌刑法第57條各款所列情狀，而未逾越法
    定範圍，又未濫用其職權，即不得遽指為違法（最高法院72
    年度台上字第6696號判決要旨參照）。查本件原審就被告量
    刑之責任基礎，已於原判決理由中詳為說明，並審酌本件犯
    罪之情節、迄今未與告訴人達成和解、坦承犯罪之態度、被
    告學歷、家庭經濟狀況等一切情狀而為量刑，依整體觀察，
    本院認原審量刑尚屬妥適；而告訴人雖就本案迄今未能自被
    告處取得任何賠償，惟告訴人因本案所受之損害，實可向被
    告另行提出民事訴訟請求賠償而由民事法院酌定之，自難認
    被告迄今分文未賠即謂原審量刑過輕。是檢察官指摘原判決
    量刑過輕，請求撤銷原判，並無理由，應予駁回。
參、被告經本院合法傳喚，無正當理由不到庭，爰不待其陳述，
    逕以一造辯論而為判決。　　
據上論結，應依刑事訴訟法第368條、第371條，判決如主文。
本案經檢察官鄭文正提起公訴，檢察官黃淑美提起上訴，檢察官
施清火到庭執行職務。
中　　華　　民　　國　　111 　年　　6 　　月　　16　　日
            刑事第二庭   審判長法　官　何  志  通
                               法　官  石  馨  文
                               法　官  許  月  馨
以上正本證明與原本無異。
不得上訴。 
                               書記官  李  妍  嬅 

中　　華　　民　　國　　111 　年　　6 　　月　　16　　日
【附件一】
附表一：以被告母親過世為由詐騙
編號 匯款日期 告訴人匯出帳戶 金額（新臺幣)（均不含手續費） 匯入帳戶 1 105年2月3日 (起訴書誤載為105年2月30日，應予更正) 000-000000000000 3000 000-000000000000（洪羽彤） 2 105年9月28日 000-000000000000 2000 000-000000000000（洪羽彤） 3 105年1月25日 000-00000000000000 2100 000-000000000000（洪羽彤） 4 105年1月27日 000-00000000000000 2000 （起訴書誤載為2115，應予更正) 000-000000000000（洪羽彤） 5 105年1月28日 000-00000000000000 3000 000-000000000000（洪羽彤） 6 105年2月5日 000-00000000000000 25000 000-000000000000（洪羽彤） 7 105年2月15日 000-00000000000000 2000 000-000000000000（洪羽彤） 8 105年2月26日 000-00000000000000 30000 000-000000000000（洪羽彤） 9 105年3月1日 000-00000000000000 15000 000-000000000000（洪羽彤） 10 105年3月3日 000-00000000000000 20000 000-000000000000（洪羽彤） 11 105年3月7日 000-00000000000000 10000 000-000000000000（洪羽彤） 12 105年3月8日 000-00000000000000 5000 000-000000000000（洪羽彤） 13 105年3月9日 000-00000000000000 3000 000-000000000000（洪羽彤） 14 105年3月14日 000-00000000000000 5000 000-000000000000（洪羽彤） 15 105年3月14日 000-00000000000000 5100 000-000000000000（洪羽彤） 16 105年3月24日（起訴書誤載為105年3月14日，應予更正） 000-00000000000000 15000 000-000000000000（洪羽彤） 17 105年4月8日 000-00000000000000 13000 000-000000000000（洪羽彤） 18 105年4月13日 000-00000000000000 8000 000-000000000000（洪羽彤） 19 105年4月14日 000-00000000000000 9000 000-000000000000（洪羽彤） 20 105年4月27日 000-00000000000000 8000 000-000000000000（洪羽彤） 21 105年4月29日 000-00000000000000 3000 000-000000000000（洪羽彤） 22 105年5月3日 000-00000000000000 1000 000-000000000000（洪羽彤） 23 105年5月3日 000-00000000000000 1000 000-000000000000（洪羽彤） 24 105年5月5日 (起訴書誤載為105年5月3日，應予更正） 000-00000000000000 1000 000-000000000000（洪羽彤） 25 105年5月9日 000-00000000000000 3000 000-000000000000（洪羽彤） 26 105年5月10日 000-00000000000000 2000 000-000000000000（洪羽彤） 27 105年5月11日 000-00000000000000 15000 000-000000000000（洪羽彤） 28 105年5月16日 000-00000000000000 4000 000-000000000000（洪羽彤） 29 105年5月17日 000-00000000000000 3000 000-000000000000（洪羽彤） 30 105年5月18日 000-00000000000000 7100 000-000000000000（洪羽彤） 31 105年5月25日 000-00000000000000 4000 000-000000000000（洪羽彤） 32 105年6月6日 000-00000000000000 18000 000-000000000000（洪羽彤） 33 105年6月7日 000-00000000000000 8000 000-000000000000（洪羽彤） 34 105年6月13日 000-00000000000000 2000 000-000000000000（洪羽彤） 35 105年6月13日 000-00000000000000 18000 000-000000000000（洪羽彤） 36 105年6月20日 000-00000000000000 4000 000-000000000000（洪羽彤） 37 105年6月21日 000-00000000000000 4000 000-000000000000（洪羽彤） 38 105年7月5日 000-00000000000000 5000 000-000000000000（洪羽彤） 39 105年7月6日 000-00000000000000 25000 000-000000000000（洪羽彤） 40 105年7月7日 000-00000000000000 4000 000-000000000000（洪羽彤） 41 105年7月8日 000-00000000000000 6000 000-000000000000（洪羽彤） 42 105年7月11日 000-00000000000000 6000 000-000000000000（洪羽彤） 43 105年7月11日 000-00000000000000 2000 000-000000000000（洪羽彤） 44 105年7月19日 000-00000000000000 7000 000-000000000000（洪羽彤） 45 105年7月22日 000-00000000000000 4000 000-000000000000（洪羽彤） 46 105年7月22日 000-00000000000000 4000 000-000000000000（洪羽彤） 47 105年7月25日 000-00000000000000 8000 000-000000000000（洪羽彤） 48 105年8月1日 000-00000000000000 9000 000-000000000000（洪羽彤） 49 105年8月3日 000-00000000000000 3000 000-000000000000（洪羽彤） 50 105年8月3日 000-00000000000000 5000 000-000000000000（洪羽彤） 51 105年8月5日 000-00000000000000 7000 000-000000000000（洪羽彤） 52 105年8月10日 000-00000000000000 10000 000-000000000000（洪羽彤） 53 105年8月12日 000-00000000000000 18000 000-000000000000（洪羽彤） 54 105年8月16日 000-00000000000000 15000 000-000000000000（洪羽彤） 55 105年8月17日 000-00000000000000 4000 000-000000000000（洪羽彤） 56 105年8月22日 000-00000000000000 5000 000-000000000000（洪羽彤） 57 105年8月22日 000-00000000000000 5000 000-000000000000（洪羽彤） 58 105年8月30日 000-00000000000000 2000 000-000000000000（洪羽彤） 59 105年8月31日 000-00000000000000 1000 000-000000000000（洪羽彤） 60 105年9月8日 000-00000000000000 3000 000-000000000000（洪羽彤） 61 105年9月19日 000-00000000000000 3500 000-000000000000（洪羽彤） 62 105年9月19日 000-00000000000000 100 000-000000000000（洪羽彤） 63 105年9月26日 000-00000000000000 7000 000-000000000000（洪羽彤） 64 105年9月26日 000-00000000000000 5000 000-000000000000（洪羽彤） 65 105年9月29日 000-00000000000000 3000 000-000000000000（洪羽彤） 66 105年3月1日 000-00000000000000 23000 000-000000000000（洪羽彤） 67 105年9月20日 000-00000000000000 7000 000-000000000000（洪羽彤） 計   489900(起訴書誤載為 460865，應予更正)  
附表二：以積欠生活費及自己與奶奶生病為由詐騙
編號 匯款日期 告訴人匯出帳戶 金額（新臺幣)（均不含手續費） 匯入帳戶 1 105年10月4日 000-00000000000000 10000 000-000000000000（洪羽彤） 2 105年10月11日 000-00000000000000 3000 000-000000000000（洪羽彤） 3 105年10月12日 000-00000000000000 5000 000-000000000000（洪羽彤） 4 105年10月14日 000-00000000000000 5000 000-000000000000（洪羽彤） 5 105年10月21日 000-00000000000000 1000 000-000000000000（洪羽彤） 6 105年10月24日 000-00000000000000 2000 000-000000000000（洪羽彤） 7 105年10月25日 000-00000000000000 3000 000-000000000000（洪羽彤） 8 105年10月25日 000-00000000000000 5000 000-000000000000（洪羽彤） 9 105年10月26日 000-00000000000000 5000 000-000000000000（洪羽彤） 10 105年10月31日 000-00000000000000 3000 000-000000000000（洪羽彤） 11 105年10月31日 000-00000000000000 8000 000-000000000000（洪羽彤） 12 105年11月7日 000-00000000000000 7000 000-000000000000（洪羽彤） 13 105年11月7日 000-00000000000000 5000 000-000000000000（洪羽彤） 14 105年11月9日 000-00000000000000 3000 000-000000000000（洪羽彤） 15 105年11月10日 000-00000000000000 1000 000-000000000000（洪羽彤） 16 105年10月5日 000-00000000000000 5085 （起訴書誤載為 6000，應予更正） 000-0000000000000（蘇彥愷） 17 105年11月11日 000-00000000000000 5000 000-0000000000000（蘇彥愷） 18 106年5月24日 000-00000000000000 2000 000-000000000000（李翊瑄） 19 106年5月25日 000-00000000000000 3000 000-000000000000（李翊瑄） 20 106年6月21日 000-00000000000000 2000 000-000000000000（李翊瑄） 21 106年6月26日 000-00000000000000 1000 000-000000000000（李翊瑄） 計   84085（起訴書誤載為 85300，應予更正）  
附表三：以被告奶奶去世為由詐騙
編號 匯款日期 告訴人匯出帳戶 金額（新臺幣)（均不含手續費） 匯入帳戶 1 106年9月13日 000-00000000000000 2000 000-000000000000（高綵璇） 2 106年9月18日 000-00000000000000 5000 000-000000000000（高綵璇） 3 106年9月18日 000-00000000000000 200 000-000000000000（高綵璇） 4 106年9月20日 000-00000000000000 7000 000-000000000000（高綵璇） 5 106年9月22日 000-00000000000000 1500 000-000000000000（高綵璇） 6 106年9月25日 000-00000000000000 5000 000-000000000000（高綵璇） 7 106年9月27日 000-00000000000000 1000 000-000000000000（高綵璇） 8 106年9月28日 000-00000000000000 3000 000-000000000000（高綵璇） 9 106年11月7日 000-00000000000000 1000 000-000000000000（高綵璇） 10 106年11月10日 000-00000000000000 1000 000-000000000000（高綵璇） 11 106年11月13日 000-00000000000000 3000 000-000000000000（高綵璇） 12 106年5月17日 000-000000000000 6000 000-00000000000000（許文婕） 13 106年5月20日（起訴書誤載為106年5月22日，應予更正） 000-000000000000 5000 000-00000000000000（許文婕） 14 106年5月22日 000-00000000000000 5000 000-00000000000000（許文婕） 計   45700（起訴書誤載為 45910，應予更正)